臺灣高雄地方法院刑事判決　　　　　　　　　　　　九十三年度易字第五一二號
　　公　訴　人　臺灣高雄地方法院檢察署檢察官
　　被　　　告　丁○○
右列被告因恐嚇取財案件，經檢察官提起公訴（九十三年度偵字第四一八五號），本
院判決如左：
    主  文
丁○○意圖為自己不法之所有，以恐嚇使人將本人之物交付，未遂，處有期徒刑肆月
，如易科罰金，以參佰元折算壹日。
    事  實
一、丁○○意圖為自己不法之所有，於民國九十二年十一月十四日十四時四十五分許
    ，在高雄市○○區○○路一一九號前公園內，先以「交付新臺幣（下同）三千元
    ，如不交付便毆打之」等加害身體等話語恐嚇乙○○，使乙○○心生畏懼；復因
    乙○○並未交付三千元，即基於傷害之犯意聯絡，除以口咬乙○○左手手指外，
    並與姓名、年籍均不詳之成年男子二人共同徒手毆打乙○○（毆打甲○○部分，
    未據告訴），致乙○○受有左手肘瘀青二公分Ｘ二公分、左手食指撕裂傷二公分
    、臉擦傷○點二公分Ｘ二公分、左手肘擦傷二公分Ｘ一公分、頸部瘀腫二公分Ｘ
    二公分等傷害。
二、案經乙○○訴由高雄市政府警察局鹽埕分局報告臺灣高雄地方法院檢察署檢察官
    。
    理  由
一、訊據被告丁○○僅坦承傷害告訴人乙○○之事實，惟否認有何恐嚇取財犯行，辯
    稱：因告訴人表示在大陸辦理假結婚，伊表示騙子，就與告訴人打架，未恐嚇要
    求告訴人拿出三千元，當時確實出手毆打告訴人，但其二個朋友未參與打架等語
    。經查：
  (一)被告於九十二年十一月十四日十四時四十五分許，在高雄市○○區○○路一一九
    號前公園內，除以口咬告訴人左手手指外，並與姓名、年籍均不詳之成年男子二
    人共同徒手毆打告訴人，致告訴人受有左手肘瘀青二公分Ｘ二公分、左手食指撕
    裂傷二公分、臉擦傷○點二公分Ｘ二公分、左手肘擦傷二公分Ｘ一公分、頸部瘀
    腫二公分Ｘ二公分等傷害之事實，業據告訴人、證人甲○○於本院指訴、證陳明
    確（詳本院九十三年五月十四日準備程序筆錄、九十三年六月十七日審判筆錄第
    五頁以下），而被告亦自承確曾毆打告訴人、咬告訴人左手手指等語（詳前本院
    準備程序筆錄第三頁、審判筆錄第十二頁）；此外，復有高雄市立聯合醫院九十
    二年十一月十四日高市聯合醫診字第Ｍ九七八三號診斷證明書附警訊卷可參。
  (二)至被告、證人丙○○陳稱：被告二名友人未動手毆打告訴人等語；而告訴人、證
    人甲○○均陳述：當時被告等人有拿木棍等語（以上均詳本院審判筆錄）。然證
    人丙○○當時離爭執地點約有法庭對角距離，且面向愛河，係聽到爭執聲音，乃
    回頭觀看，方見到被告與告訴人打架，一開始未見到打架等情，已據證人丙○○
    於本院證陳明確（前審判筆錄第八頁以下），因爭執發生時，證人丙○○並未查
    覺，且距其回頭觀看後、再徒步至現場，均有時間差，在其未目擊全程之下，並
    佐以見友人被打，而上前助勢、參與，實與一般經驗無違，是證人丙○○證詞尚
    難認定被告友人未參與毆打。再者，本件並無木棍扣案，而觀之告訴人前開診斷
    證明書所載傷痕（即如事實欄所示），其中撕裂傷、擦傷部分，與木棍毆打之傷
    痕係鈍器傷不符；且瘀青、瘀腫部分，傷痕面積均僅二公分Ｘ二公分，但由於木
    棍敲擊後，木棍與皮膚接觸面積不小，在力量牽引下，傷害面積、痕跡頗大，應
    大於二公分Ｘ二公分，是告訴人、證人甲○○關於被持木棍毆打之陳述，尚難採
    憑。從而，被告除以口咬告訴人左手手指外，並與姓名、年籍均不詳之成年男子
    二人共同徒手毆打告訴人之事實，堪以認定。
  (三)另被告於九十二年十一月十四日十四時四十五分許，在高雄市○○區○○路一一
    九號前公園內，以「交付三千元，如不交付便毆打之」等加害身體等話語恐嚇告
    訴人等情，亦據告訴人、證人甲○○於本院指訴、證陳明確（詳本院九十三年五
    月十四日準備程序筆錄、九十三年六月十七日審判筆錄第五頁以下）。因雙方發
    生爭執必有原因，並非無故，而假結婚之事係不法行為，告訴人無視公權力而於
    公共場所公然談論、傳述，已與常情有違，是被告關於爭執原因之供述，尚難採
    信。又因證人丙○○係爭執發生後不久，始至現場勸架，並不知爭執發生原因，
    已如前述，故難因證人丙○○證陳：未聽到三千元之事等語（前審判筆錄），即
    為被告有利之認定。準此，上開事實，亦堪認定。
  (四)從而，依前開直接、間接證據，本件事證明確，被告恐嚇取財未遂、共同傷害犯
    行，均堪以認定。
二、核被告所為，係犯刑法第三百四十六條第三項、第一項恐嚇取財未遂罪、同法第
    二百七十七條第一項傷害罪。又被告與姓名、年籍均不詳之成年男子二人，就傷
    害犯行，有犯意聯絡及行為分擔，均為共同正犯，公訴人漏未論及共犯部分，容
    有未洽（至被告恐嚇取財時，該姓名、年籍均不詳之成年男子二人雖在場，然本
    件僅由被告表示該言語，無證據證明渠與被告有何犯意聯絡、行為分擔；而該二
    人參與傷害犯行，亦未必與恐嚇取財有關，是不論以共同正犯）。另被告雖已著
    手於恐嚇取財行為之實施，惟未得手即被發覺，其犯罪尚屬未遂，爰依刑法第二
    十六條前段之規定，按既遂犯之刑度減輕其刑。被告所犯上開二罪間，有方法目
    的之牽連犯關係，應從一重論以恐嚇取財未遂罪。爰審酌被告不知進取，不思以
    正途牟利，竟藉機恐嚇取財，欲使被害人自由意志受到壓抑，而交付財物，行為
    已屬不該，然於索財未果後，復又毆打告訴人，惡害非輕，惟念及本恐嚇取財並
    未得手，被害人未受財物損失，及恐嚇取財金額僅三千元等一切情狀，量處如主
    文所示之刑，並諭知易科罰金之標準。
據上論斷，應依刑事訴訟法第二百九十九條第一項前段，刑法第二百七十七條第一項
、第三百四十六條第三項、第一項、第二十六條前段、第五十五條後段、第四十一條
第一項前段，罰金罰鍰提高標準條例第一條前段、第二條，判決如主文。
中      華      民      國      九十三      年    六    月    三十      日
                                  臺灣高雄地方法院刑事第一庭
                                      審判長法官  林水城
                                            法官  陳銘珠
                                            法官  方百正
右正本證明與原本無異。
如不服本判決，應於判決送達後十日內，向本院提出上訴狀。
                                            書記官 張金蘭
中    華    民    國      九十三      年      七      月      一     日
附錄本判論罪科刑所依據之法條：
中華民國刑法第三百四十六條
意圖為自己或第三人不法之所有，以恐嚇使人將本人或第三人之物交付者，處六月以
上五年以下有期徒刑，得併科一千元以下罰金。
以前項方法得財產上不法之利益，或使第三人得之者，亦同。
前二項之未遂犯罰之。
中華民國刑法第二百七十七條
(普通傷害罪)
傷害人之身體或健康者，處三年以下有期徒刑、拘役或一千元以下罰金。
犯前項之罪因而致人於死者，處無期徒刑或七年以上有期徒刑；致重傷者，處三年以
上十年以下有期徒刑。
